臺灣彰化地方法院刑事判決　　　　　　　96年度訴字第2108號
公　訴　人　臺灣彰化地方法院檢察署檢察官
被　　　告　甲○○
上列被告因違反毒品危害防制條例案件，經檢察官提起公訴（96
年度毒偵字第4545號），本院依簡式審判程序判決如下：
    主    文
甲○○施用第一級毒品，累犯，處有期徒刑玖月。
    事    實
一、甲○○前於民國93年間因連續施用第一級、第二級毒品案件
    ，經臺灣高等法院臺中分院於94年1 月6 日以94年度上訴字
    第72號分別判處有期徒刑1 年、6 月，並定應執行刑為有期
    徒刑1 年5 月確定，嗣經入監執行，而於95年2 月28日縮刑
    期滿執行完畢。又因施用毒品案件，經本院以裁定送觀察、
    勒戒後，認有繼續施用毒品傾向，而由本院以裁定令入戒治
    處所執行強制戒治，嗣於88年11月28日執行完畢釋放；再因
    施用毒品案件，經本院以裁定令入戒治處所執行強制戒治，
    而於92年2月28日執行完畢釋放。詎仍不知悛悔，復基於施
    用第一級毒品海洛因之犯意，於96年5月4日凌晨零時許，在
    位於彰化縣彰化市○○里○○路120巷276之10號之工廠內，
    以將海洛因摻水置入針筒內注射血管之方式，施用第一級毒
    品海洛因1次。嗣其因另案經警以現行犯逮捕，其於有偵查
    犯罪職權之機關或個人發覺其犯罪前，自動向現場之員警坦
    承本案施用第一級毒品海洛因之犯行而自首，且主動接受裁
    判，而經警採尿送驗後，結果呈嗎啡陽性反應。
二、案經彰化縣警察局彰化分局報請臺灣彰化地方法院檢察署檢
    察官偵查起訴。
　  理    由
一、除被告所犯為死刑、無期徒刑、最輕本刑為3 年以上有期徒
    刑之罪或高等法院管轄第一審案件者外，於前條第1 項程序
    進行中，被告先就被訴事實為有罪之陳述時，審判長得告知
    被告簡式審判程序之旨，並聽取當事人、代理人、辯護人及
    輔佐人之意見後，裁定進行簡式審判程序，刑事訴訟法第27
    3 條之1 第1 項、第284 條之1 分別定有明文。本件被告甲
    ○○所涉係死刑、無期徒刑、最輕本刑為3 年以上有期徒刑
    之罪或高等法院管轄第一審案件以外之罪，並於本院行準備
    程序時就被訴事實為有罪之陳述，本院合議庭依前揭規定，
    經評議結果，裁定改由受命法官獨任行簡式審判程序，合先
    敘明。
二、上開事實，業據被告甲○○於警訊、偵訊、本院準備程序及
    審理時坦承不諱（見臺灣彰化地方法院檢察署96年度毒偵字
    第2747號卷第4 、5 頁，96年度毒偵字第4545號卷第12頁，
    本院96年度訴字第2108號卷第32、38、39頁），且查：
（一）被告尿液經以氣相層析質譜儀（即ＧＣ／ＭＳ）方法檢驗
      結果，確呈第一級毒品海洛因之陽性反應，有彰化縣警察
      局彰化分局委託檢驗尿液代號與真實姓名對照表、詮昕科
      技股份有限公司96年5 月17日第00000000號濫用藥物尿液
      檢驗報告各1 份附卷足證（見臺灣彰化地方法院檢察署96
      年毒偵字第2747號卷第6 、7 頁），是認被告自白核與事
      實相符。
（二）依鑑識實務，按海洛因施用入人體後水解還原成嗎啡，再
      循嗎啡之代謝方式排出體外，且吸食或施打煙毒者，經人
      體代謝作用於8 小時內，即有30％之量排出，24小時之後
      ，續有約剩餘量之90％再排出，72小時之後仍有剩餘微量
      排出，吸食或施打者個人體質不同，其排出時間亦會有差
      異。是依上開說明，佐以被告前揭尿液檢驗報告，被告自
      白於前揭時間施用第一級毒品海洛因1 次等語，足認被告
      自白核與事實相符，堪可採為論罪科刑之依據。
三、按現行毒品危害防制條例就施用毒品者，僅於「初犯」及「
    5 年後再犯」2 種情形，有其追訴條件之限制，即須於初犯
    經觀察、勒戒或強制戒治釋放後，5 年內均無施用毒品之行
    為，始能認其前所實施之觀察、勒戒或強制戒治已足遮斷毒
    癮，而得於5 年後再犯時，再予適用初犯之規定，重行觀察
    、勒戒等程序；倘5 年內已經再犯，被依法追訴處罰，縱其
    第3 次（或第3 次以上）施用毒品之時間在初犯釋放5 年以
    後，即與「5 年後再犯」之情形有別，且因已於「5 年內再
    犯」，顯見其再犯率甚高，原實施觀察、勒戒或強制戒治，
    已無法收其實效，而無5 年戒斷期之存在，自無再經觀察、
    勒戒及強制戒治之必要，應由檢察官逕行起訴（最高法院95
    年度第7 次刑事庭會議決定參照）。再按倘於初犯施用毒品
    之罪經觀察、勒戒後，認無繼續施用毒品傾向而予釋放並為
    不起訴處分，雖於5 年內再犯第10條之罪，經觀察、勒戒後
    ，認有繼續施用毒品之傾向，復經檢察官起訴並聲請強制戒
    治，形式上觀之，雖屬5 年內再犯，然實質上審究該次再犯
    ，既已再經觀察、勒戒及強制戒治之治療程序，且於上開強
    制戒治執行完畢5 年後，始再犯本件施用毒品之罪，自無不
    得適用前開規定之理；否則所有曾於92年7 月9 日修正毒品
    危害防制條例前，因初犯送觀察勒戒釋放後，5 年內再犯經
    觀察、勒戒或強制戒治執行程序者，無論其嗣後3 犯施用毒
    品之罪係在上開觀察、勒戒或強制戒治執行完畢多久以後，
    由於形式上業於初犯後5 年內再犯，將永無重行觀察、勒戒
    或強制戒治之機會（最高法院96年度臺非字第123 號判決意
    旨參照）。本件被告經本院以裁定送觀察、勒戒後，認有繼
    續施用毒品傾向，而由本院以裁定令入戒治處所執行強制戒
    治，嗣於88年11月28日執行完畢釋放；再因施用毒品案件，
    經本院以裁定令入戒治處所執行強制戒治，而於92年2 月28
    日執行完畢釋放。復於前開最後1 次強制戒治執行完畢釋放
    後5 年內之93年間，因連續施用第一級、第二級毒品案件，
    經臺灣高等法院臺中分院於94年1 月6 日以94年度上訴字第
    72號分別判處有期徒刑1 年、6 月，並定應執行刑為有期徒
    刑1 年5 月確定，嗣經入監執行，而於95年2 月28日縮刑期
    滿執行完畢，此有臺灣高等法院被告前案紀錄表及臺灣彰化
    地方法院檢察署刑案資料查註紀錄表各1 份在卷可參。揆諸
    前開判決及決議意旨，因被告在前揭最後1 次強制戒治執行
    完畢後之5 年內，業有施用第一級、第二級毒品之行為，是
    本次被告於96年間再次施用毒品之犯行，即與5 年後再犯之
    情形有別，應依法追訴、審理，且本案事證明確，應予依法
    論科。
四、核被告甲○○所為，係犯毒品危害防制條例第10條第1 項之
    施用第一級毒品罪。其施用第一級毒品而持有之低度行為，
    為施用第一級毒品之高度行為所吸收，不另論罪。又被告前
    因連續施用第一級、第二級毒品案件，經臺灣高等法院臺中
    分院於94年1 月6 日以94年度上訴字第72號分別判處有期徒
    刑1 年、6 月，並定應執行刑為有期徒刑1 年5 月確定，嗣
    經入監執行，而於95年2 月28日縮刑期滿執行完畢，有臺灣
    高等法院被告前案紀錄表及臺灣彰化地方法院檢察署刑案資
    料查註紀錄表各1 份在卷可考，其於受有期徒刑執行完畢後
    ，5 年以內故意再犯本件有期徒刑以上之罪，為累犯，應依
    刑法第47條第1 項規定，加重其刑。另按刑法第62 條 所謂
    「發覺」，固非以有偵查犯罪職權之機關或人員確知其人犯
    罪無誤為必要，而於對其發生嫌疑時，即得謂為已發覺；但
    此項對犯人之嫌疑，仍須有確切之根據得為合理之可疑者，
    始足當之，若單純主觀上之懷疑，要不得謂已發生嫌疑（最
    高法院72年臺上字第641 號判例意旨參照）。本件有關被告
    涉犯施用第一級毒品海洛因之犯行，係因被告另案經警以現
    行犯逮捕其於有偵查犯罪職權之機關或個人發覺其犯罪前，
    自動向現場之員警坦承本案施用第一級毒品海洛因之犯行而
    自首，且主動接受裁判，據被告於警詢、本院審理中陳稱明
    確（見臺灣彰化地方法院檢察署96年度毒偵字第2747號卷第
    4 、5 頁，本院96年度訴字第2108號卷第39頁），足徵被告
    確係在警員未發現有確切之根據得為合理之懷疑前，即主動
    供述其為本件施用第一級毒品海洛因部分之犯行，被告係對
    於未發覺之罪自首而接受裁判，爰依自首之規定，就其所犯
    之施用第一級毒品部分，減輕其刑，並依法先加後減之。爰
    審酌被告經觀察、勒戒及強制戒治後，再行施用毒品，顯其
    意志力薄弱，迄未戒除毒癮，無視於毒品對於自身健康之戕
    害及國家對於杜絕毒品犯罪之禁令，惡性非輕，惟兼衡被告
    施用第一級毒品1 次之手段，且其犯行性質上乃屬對自我身
    心健康之自戕行為，尚未嚴重破壞社會秩序、侵害他人權益
    ，及犯後坦承犯行等一切情狀，量處如主文所示之刑。末本
    件被告犯罪時間係在96年4 月24日以後，並不符合中華民國
    96年罪犯減刑條例所定之減刑要件，尚無依該條例規定予以
    減刑之餘地。
據上論斷，應依刑事訴訟法第273 條之1 第1 項、第299 條第 1
項前段，毒品危害防制條例第10條第1 項、第23條第2 項，刑法
第11條前段、第47條第1 項、第62 條前段，判決如主文。
本案經檢察官莊佳瑋到庭執行職務。
中　　華　　民　　國　　96　　年　　12　　月　　5 　　日
                  刑事第八庭    法  官  林秉暉
以上正本證明與原本無異。
如不服本判決，應於判決送達後10日內，向本院提出上訴書狀，
上訴書狀應「敘述具體上訴理由」，並按他造當事人之人數附繕
本。「切勿逕送上級法院」。
中　　華　　民　　國　　96　　年　　12　　月　　5 　　日
                                書記官  梁高賓
毒品危害防制條例第10條第1項
施用第一級毒品者，處6月以上5年以下有期徒刑。
